【裁判字號】    95,訴,672
【裁判日期】    951123
【裁判案由】    毒品危害防制條例
【裁判全文】
臺灣士林地方法院刑事判決               95年度訴字第672號
公  訴  人  臺灣士林地方法院檢察署檢察官
被      告  甲○○
上列被告因毒品危害防制條例案件，經檢察官提起公訴（95年度
毒偵字第888 號），而被告於本院準備程序期日就被訴事實為有
罪之陳訴，經合議庭評議後，裁定由受命法官獨任進行簡式審判
程序，並判決如下：
    主  文
甲○○施用第一級毒品，累犯，處有期徒刑壹年肆月。扣案之第
一級毒品海洛因壹包（驗餘淨重零點零玖公克）沒收銷燬；注射
針筒壹支沒收。
    事  實
一、甲○○於民國（下同）68年間因施用毒品案件，經臺灣臺北
    地方法院以68年度訴字第2352號判決處有期徒刑3 年6 月確
    定，指揮書執畢日期為72年2 月1 日；於71年9 月23日假釋
    出獄後，因犯恐嚇罪，經臺灣臺北地方法院以73年度訴字第
    196 號判決處有期徒刑2 年確定，經撤銷前開假釋後，合併
    執行前開殘刑2 年5 月；此外，甲○○於該次假釋期間亦犯
    施用毒品案件，經臺北地方法院以73年度訴字第977 號判決
    處有期徒刑4 年6 月確定，與前開恐嚇罪乙案經聲請合併定
    執行刑為有期徒刑6 年，指揮書執畢日期78年12月1 日，其
    後因聲請減刑，減為有期徒刑3 年8 月；又甲○○於76年6
    月16日假釋出獄後，再犯肅清煙毒條例案件，經臺灣高等法
    院以76年度上訴字第3137號判決處有期徒刑4 年6 月確定，
    並接續執行前案殘刑，然因聲請減刑後，應合併執行有期徒
    刑6 年8 月，指揮書執畢日期為79年7 月17日；又甲○○於
    78年10月9 日假釋出獄後，於79年間再犯肅清煙毒條例案件
    ，經臺灣高等法院以80年度上訴字第817 號判決處有期徒刑
    5 年確定，指揮書執畢日期為84年9 月28日；又甲○○於82
    年8 月9 日因縮短刑期假釋出監後，再犯麻醉藥品管制條例
    案件及肅清煙毒條例案件，先後經臺灣臺北地方法院以83年
    度訴字第594 號及83年度訴字第2020號分別判決處有期徒刑
    6 月及有期徒刑5 年確定，並因撤銷前案假釋，須執行前案
    殘刑2 年14日，指揮書執畢日期為91年1 月16日；又甲○○
    告於87年6 月20日因縮短刑期假釋出監後，因施用毒品案件
    ，先經臺灣板橋地方法院以87年度毒聲字第697 號裁定送觀
    察、勒戒，因認無繼續施用毒品傾向，由該院檢察署檢察官
    以87年度偵字14790 號不起訴處分確定後，再度施用毒品，
    經臺灣臺北地方法院以87年度毒聲字第1760號裁定送觀察、
    勒戒後，認有繼續施用毒品傾向，經該院以88年度毒聲字第
    285 號裁定令入戒治處所施以強制戒治，於89年1 月23日強
    制戒治付保護管束期滿執行完畢，刑事部分經檢察官以88年
    度偵字第502 號提起公訴後，經臺灣高等法院以88年度上訴
    字第1796號判決處有期徒刑10月確定，並於88年8 月21日停
    止戒治出所後，隨即入監服刑暨執行殘刑至92年8 月13日縮
    刑期滿，於次日釋放出監。又甲○○於92年12月間再度因施
    用第一級毒品海洛因案件，經臺灣高等法院以94年度上訴字
    第2492號判決處有期徒刑1 年確定，於94年6 月20日縮刑期
    滿執行完畢。
二、詎甲○○仍未戒除毒癮，於前案強制戒治執行完畢釋放後5
    年內再犯施用毒品罪，經法院判決有罪確定後，復基於施用
    第一級毒品海洛因之犯意，於95年1 月10日中午許，在臺北
    市○○區○○街54號住處，以注射針筒方式，施用第一級毒
    品海洛因。嗣於95年1 月13日下午1 時許，為警在臺北市○
    ○區○○街14號之雙連捷運站廁所內當場查獲，並扣得海洛
    因1 小包（驗餘淨重0.09公克）及注射針筒1 支。
二、案經臺北市政府警察局中正第一分局報請臺灣士林地方法院
    檢察官偵查起訴。
    理  由
一、本件被告所犯並非死刑、無期徒刑、最輕本刑為三年以上有
    期徒刑之罪或高等法院管轄第一審案件，而於準備程序進行
    中，被告先就被訴事實為有罪之陳述，經本院告知簡式審判
    程序之旨，並聽取公訴人、被告之意見後，由本院合議庭以
    裁定由受命法官獨任進行簡式審判程序，核先敘明。
二、被告甲○○於上揭時、地施用第一級毒品海洛因之事實，業
    經被告甲○○於偵訊及本院審理時坦承不諱，且其於逮捕當
    日即95年1 月13日接受警詢時所採集之尿液，經送臺灣檢驗
    科技股份有限公司以酵素免疫分析法初步檢驗，並以氣相層
    析質譜儀法確認檢驗之結果，均呈鴉片類陽性反應，此有臺
    灣檢驗科技股份有限公司95年2 月13日CH/2006/11498 號濫
    用藥物尿液檢驗報告1 紙附卷可稽，另扣案疑似毒品之白色
    粉末1 包經檢驗，結果確屬第一級毒品海洛因無誤（驗餘淨
    重0.09公克），此有臺北市政府警察局中正第一分局偵辦毒
    品危害防制條例案查獲毒品初步鑑驗報告書及法務部調查局
    95 年4月18日調科壹字第040004294 號鑑定通知書各1 紙在
    卷可憑，足徵被告施用第一級毒品海洛因之自白與事實相符
    ，本案事證明確，其施用第一級毒品海洛因之犯行堪可認定
    。
三、按92年7 月9 日新修正之毒品危害防制條例刪除二犯及三犯
    之規定，一改修法前繁雜之處遇程序，僅將施用毒品者簡化
    區分為初犯、再犯，並認施用毒品者係屬病患性犯人，以觀
    察、勒戒戒除其身癮，並以強制戒治去除其心癮。經觀察、
    勒戒或強制戒治執行完畢釋放後，若係5 年後再犯該條例第
    10 條 施用毒品罪者，與同條例第20條第1 項、第2 項關於
    「初犯」之處理方式相同，檢察官應先聲請法院裁定令被告
    入勒戒處所觀察、勒戒，並視有無繼續施用毒品傾向，決定
    應予釋放、為不起訴之處分，或應聲請法院裁定令入勒戒處
    所強制戒治；若係5 年內「再犯」同條例第10條施用毒品罪
    者，依同條例第23條第2 項規定，檢察官則應依法追訴。觀
    諸該條例第20條第3 項之修正理由：「觀察、勒戒或強制戒
    治5 年後再犯者，顯見前所實施之觀察、勒戒或強制戒治已
    足以遮斷其施用毒品之癮，為期自新及協助其戒除毒癮，對
    此5年 後再犯者，爰明定仍適用初犯之規定，先經觀察、勒
    戒、強制戒治之程序。」及同條例第23條第2 項之修正理由
    ：「為配合簡化施用毒品犯之刑事處遇程序，並鑑於經觀察
    、勒戒或強制戒治執行完畢釋放後5 年內再犯者，其再犯率
    甚高，原據以實施之觀察、勒戒及強制戒治既已無法收其實
    效，自應施以刑事處遇」，顯然如施用毒品者係前經觀察、
    勒戒或強制戒治等治療程序執行完畢5 年後，始再施用毒品
    之「初犯」，因前所執行之觀察、勒戒或強制戒治已足收戒
    除毒癮之效，自應重新執行觀察、勒戒或強制戒治等治療程
    序，並於治療程序執行完畢後，由檢察官為不起訴處分，毋
    庸對之追訴處罰；反之，在「再犯」之情形，因其先前所為
    治療程序顯未能收戒斷毒癮之效，且考量施用毒品者之再犯
    率偏高，乃簡化其刑事處遇程序，而逕予追訴處罰，不再施
    以治療程序。參酌上開立法理由，修正毒品危害防制條例就
    施用毒品者，祇於「初犯」及「5 年後再犯」二種情形，有
    其追訴條件之限制，即須於初犯經觀察、勒戒或強制戒治釋
    放後，5 年內均無施用毒品之行為，始能認其前所實施之觀
    察、勒戒或強制戒治已足遮斷毒癮，而得於5 年後再犯時，
    再予適用初犯之規定，重行觀察、勒戒等程序。倘5 年內已
    經再犯，被依法追訴處罰，縱其第3 次（或第3 次以上）施
    用毒品之時間在初犯釋放5 年以後，即與「5 年後再犯」之
    情形有別，且因已於「5 年內再犯」，顯見其再犯率甚高，
    原實施觀察、勒戒或強制戒治，已無法收其實效，而無5 年
    戒斷期之存在，自無再經觀察、勒戒及強制戒治之必要，即
    應依該條例第10條處罰，始符新法修正之本旨（最高法院95
    年度第7 次刑事庭決議、最高法院95年度臺非字第59號、第
    65號判決意旨可資參照）。經查：被告前因施用毒品案件，
    經臺灣板橋地方法院以87年度毒聲字第697 號裁定送觀察、
    勒戒，經認無繼續施用毒品傾向，由該院檢察署檢察官以87
    年度偵字第14790 號不起訴處分確定；詎其執行完畢出所後
    ，仍再犯施用毒品案件，案經臺灣臺北地方法院裁定送觀察
    勒戒及強制戒治，於88年8 月21日停止戒治出所並付保護管
    束，89年1 月23日強制戒治付保護管束期滿執行完畢，刑事
    部分經檢察官以88年度偵字第502 號提起公訴後，經臺灣高
    等法院以88年度上訴字第1796號判決判處有期徒刑10月確定
    ，並於88年8 月21日停止戒治處分後，隨即入監服刑暨執行
    首開假釋被撤銷之殘刑3 年4 月，至92年8 月13日縮刑期滿
    執行完畢，於次日釋放出監；又於92年12月間因施用第一級
    毒品海洛因案件，經臺灣高等法院以93年度上訴字第2492號
    判決處有期徒刑1 年確定，於94年6 月20日縮刑期滿執行完
    畢，此有臺灣高等法院被告前案紀錄表、法務部全國檢察機
    關查詢刑案人犯在監所最新資料表各1 份在卷可稽。是被告
    於89年1 月23日強制戒治執行完畢後5 年內，即又於92年12
    月間再施用第一級毒品海洛因，且經臺灣臺北地方法院判處
    罪刑確定，即係「5 年內再犯」，甚為明確。衡諸上揭說明
    ，本案被告犯行既非初犯，亦非毒品危害防制條例第20條第
    3 項所指「5 年後再犯」之情形，即應依法訴追審理。從而
    ，本案事證明確，被告犯行洵堪認定，應依法論科。
四、又按被告行為後，94年2 月2 日修正公布之刑法已於95年7
    月1 日生效施行，其中第2 條第1 項「行為後法律有變更者
    ，適用行為時之法律。但行為後之法律有利於行為人者，適
    用最有利於行為人之法律」之規定，係規範行為後法律變更
    所生新、舊法律比較適用之準據法，並非刑法實體法律，自
    不生行為後法律變更之比較適用問題，故刑法修正施行後，
    應適用該修正後之第2 條第1 項之規定，依「從舊、從輕」
    之原則比較新、舊法律之適用；又比較新舊法時，應就罪刑
    有關之共犯、未遂犯、想像競合犯、牽連犯、連續犯、結合
    犯，以及累犯加重、自首減輕暨其他法定加減原因（如身分
    加減）與加減例等一切情形，綜其全部罪刑之結果而為比較
    後，再適用有利於行為人之法律處斷，而不得一部割裂分別
    適用不同之新、舊法（最高法院24年上字第4634號、29年上
    字第964 號判例意旨及最高法院95年度第8 次刑事庭會議決
    議參照）。經查：被告自68年間違反肅清煙毒條例案件後，
    屢次於假釋期間再犯施用毒品等案件，至92年8 月13日始執
    行完畢，嗣又於於92年12月間再犯施用毒品案件，經臺灣高
    等法院以93年上訴字第2492號判決處有期徒刑1 年確定，於
    94年6 月20日執行完畢，有臺灣高等法院被告前案紀錄表在
    卷可稽，其於有期徒刑執行完畢後5 年內，再犯本件有期徒
    刑以上之罪，因被告為故意犯，故不論依修正前之刑法第47
    條，或修正後之刑法第47條第1 項之規定，均構成累犯，對
    被告而言並無有利或不利之情形。是本件經綜合觀察全部罪
    刑比較之結果，依修正後刑法第2 條第1 項前段規定，應全
    部適用修正前刑法相關規定而為論科。
五、論罪科刑：
  (一)核被告所為，係犯毒品危害防治條例第10條第1 項之施用第
    一級毒品罪，而其持有第一級毒品之低度行為，應為其施用
    第一級毒品之高度行為吸收，不另論罪。
  (二)被告於68年間因施用毒品案件，經臺灣臺北地方法院以68年
    度訴字第2352號判決處有期徒刑3 年6 月確定，指揮書執畢
    日期為72年2 月1 日；於71年9 月23日假釋出獄後，因犯恐
    嚇罪，經臺灣臺北地方法院以73年度訴字第196 號判決處有
    期徒刑2 年確定，經撤銷前開假釋後，合併執行前開殘刑2
    年5 月；此外，被告於該次假釋期間亦犯施用毒品案件，經
    臺北地方法院以73年度訴字第977 號判決處有期徒刑4 年6
    月確定，與前開恐嚇罪乙案經聲請合併定執行刑為有期徒刑
    6 年，指揮書執畢日期78年12月1 日，其後因聲請減刑，減
    為有期徒刑3 年8 月；又被告於76年6 月16日假釋出獄後，
    再犯肅清煙毒條例案件，經臺灣高等法院以76年度上訴字第
    3137號判決處有期徒刑4 年6 月確定，並接續執行前案殘刑
    ，然因聲請減刑後，應合併執行有期徒刑6 年8 月，指揮書
    執畢日期為79年7 月17日；又被告於78年10月9 日假釋出獄
    後，於79年間再犯肅清煙毒條例案件，經臺灣高等法院以80
    年度上訴字第817 號判決處有期徒刑5 年確定，指揮書執畢
    日期為84年9 月28日；又被告於82年8 月9 日因縮短刑期假
    釋出監後，再犯麻醉藥品管制條例案件及肅清煙毒條例案件
    ，先後經臺灣臺北地方法院以83年度訴字第594 號及83年度
    訴字第2020號分別判決處有期徒刑6 月及有期徒刑5 年確定
    確定，並因撤銷前案假釋，須執行前案殘刑2 年14日，指揮
    書執畢日期為91年1 月16日；又被告於87年6 月20日因縮短
    刑期假釋出監後，因施用毒品案件，先經臺灣板橋地方法院
    以87年度毒聲字第697 號裁定送觀察、勒戒，因認無繼續施
    用毒品傾向，由該院檢察署檢察官以87年度偵字14790 號不
    起訴處分確定後，再度施用毒品，經臺灣臺北地方法院以87
    年度毒聲字第1760號裁定送觀察、勒戒後，認有繼續施用毒
    品傾向，經該院以88年度毒聲字第285 號裁定令入戒治處所
    施以強制戒治，於89年1 月23日強制戒治付保護管束期滿執
    行完畢，刑事部分經檢察官以88年度偵字第502 號提起公訴
    後，經臺灣高等法院以88年度上訴字第1796號判決處有期徒
    刑10月確定，並於88年8 月21日停止戒治出所後，隨即入監
    服刑暨執行殘刑至92年8 月13日縮刑期滿，於次日釋放出監
    。又被告於92年12月間再度因施用第一級毒品海洛因案件，
    經臺灣高等法院以94年度上訴字第2492號判決處有期徒刑1
    年確定，於94年6 月20日縮刑期滿執行完畢。上揭被告犯罪
    服刑紀錄，有法務部全國檢察官線上查詢刑案人犯在監所最
    新資料表、臺灣高等法院被告前案紀錄表各1 份在卷可參，
    是被告於前案執行完畢後5 年內，故意再犯本件有期徒刑以
    上之罪，應依修正前刑法第47條之規定論以累犯，並加重其
    刑。
  (三)爰審酌被告前有多次犯罪紀錄，素行本不佳，其施用毒品惡
    習，經觀察、勒戒、強制戒治程序，仍無法戒除毒癮復觸犯
    本件犯行，顯示其並無戒絕之決心，惟念及施用毒品係傷害
    自身健康，所生危害非鉅，且本件犯後被告坦承犯行，態度
    尚佳等一切情狀，量處如主文所示之刑，以示懲儆。又本件
    扣案之第一級毒品海洛因1 包（驗餘淨重0.09公克）為被告
    用以施用之毒品，不問屬於犯人與否，應依毒品危害防制條
    例第18條第1 項前段之規定沒收銷燬之。至於注射針筒1 支
    ，為被告所有且供其施打海洛因毒品犯罪所用之物，業據被
    告供明在卷，應依修正前刑法第38條第1 項2 款規定宣告沒
    收。
據上論斷，應依刑事訴訟法第273 條之1 第1 項、第299 條第1
項前段，毒品危害防制條例第10條第1 項、第18條第1 項前段，
修正後刑法第2 條第1 項前段，修正前刑法第11條、第47條、第
38 條 第1 項第2 款，判決如主文。
本案經檢察官方祥鴻到庭執行職務。
中    華    民    國    95    年    11    月    23    日
                  刑事第五庭法  官  楊迺伶
如不服本判決，應於判決送達後10日內，向本院提出上訴狀。
以上正本證明與原本無異。
                            書記官  吳尚文
中    華    民    國    95    年    11    月    24    日
附錄本案科刑論罪之法條：
毒品危害防制條例第10條第1項
施用第一級毒品者，處 6 月以上 5 年以下有期徒刑。


司法院資訊處製作；財團法人民間司法改革基金會備份。
